【裁判字號】    97,交抗,451
【裁判日期】    970508
【裁判案由】    聲明異議
【裁判全文】
臺灣高等法院臺中分院刑事裁定         97年度交抗字第451號
抗  告  人
即受處分人  甲○○
上列抗告人即受處分人因違反道路交通管理處罰條例聲明異議案
件，不服臺灣臺中地方法院97年度交聲字第201號，中華民國97
年1月30日所為裁定，提起抗告，本院裁定如下:
    主  文
抗告駁回。
    理  由
一、本件原處分機關交通部公路總局臺中區監理所豐原監理站係
    以：受處分人甲○○駕駛車號3116-CC號自用租賃小客車，
    於民國96年8月22日上午0時58分許，在國道一號公路南下90
    公里處，因「行速129公里，限速100公里，超速29公里，經
    雷射測距283公尺」之違規事實，經內政部警政署國道公路
    警察局員警當場舉發，受處分人因自感未超速，拒簽收違規
    通知單而離開現場。受處分人依限期到案申訴，經向原舉發
    機關查證違規屬實，遂於97年1月14日以豐監稽違字第裁63-
    Z00000000號裁決書，認受處分人違反道路交通管理處罰條
    例第33條第1項第1款規定，裁處受處分人罰鍰新臺幣（下同
    ）3千5百元，並記違規點數1點，逾期則依違反道路交通管
    理事件統一裁罰標準表及裁決書處罰主文裁處等語。
二、受處分人聲明異議意旨則以：受處分人於上開時、地駕駛上
    開車輛在該路段均注意以每小時108公里定速設定之車速行
    駛而無超速之情，然員警攔檢受處分人所駕車輛，竟出示雷
    達測速槍之車速為每小時129公里，而認定受處分人車輛超
    速，然雷射槍既未顯示受處分人之車號，亦無照片可以佐證
    ，則上開超速數據極可能為受處分人之前、後車輛所致，逕
    行認定係受處分人所為之超速，難令受處分人信服，為此聲
    明異議云云。
三、按受處分人不服第8條主管機關所為之處罰，得於接到裁決
    書之翌日起20日內，向管轄地方法院聲明異議；又交通法庭
    認為聲明異議無理由者，應以裁定駁回之，道路交通管理處
    罰條例第87條第1項、道路交通案件處理辦法第19條分別定
    有明文。又按汽車行駛高速公路而不遵守管制之規定者，處
    汽車駕駛人3千元以上6千元以下罰鍰；汽車行駛高速公路應
    依速限標誌指示；行車速度應依標誌或標線之規定；汽車駕
    駛人有第33條情形者，除依原條款處罰鍰外，並予記違規點
    數1點，道路交通管理處罰條例第33條第1項、第63條第1項
    第1款、道路交通安全規則第93條第1項、高速公路交通管制
    規則第5條第1項，及違反道路交通管理事件統一裁罰標準表
    分別定有明文。
四、經查：
  (一)、受處分人係於96年8月22日上午0時58分許，在國道一號公
      路南下90公里處，經警當場舉發有「行速129公里，限速1
      00公里，超速29公里，經雷射測距283公尺」之違規事由
      ；然受處分人因自感未超速，拒簽收違規通知單而離開現
      場，並依限期到案申訴，原處分機關遂於97年1月14日以
      豐監稽違字第裁63-Z00000000號裁決書，以違反道路交通
      管理處罰條例第33條第1項第1款規定，裁處受處分人罰鍰
      3千5百元，並記違規點數1點等事實，有內政部警政署國
      道公路警察局公警局交字第Z00000000號舉發違反道路交
      通管理事件通知單、內政部警政署國道公路警察局第二警
      察隊96年12月13日以公警二交字第0960271298號函，及上
      開裁決書在卷足佐。
  (二)、受處分人聲明異議意旨雖以上情置辯。惟查雷射測速槍配
      備係政府購置，因係國外先進科學儀器，在我國經濟部中
      央標準局尚未制訂檢定雷射測速槍之規範前，乃適用國外
      檢定及出廠檢驗標準，均有國外出廠之檢驗報告，且該檢
      驗合格文件均經我國駐外機關認證等情，業為受處分人所
      不爭執，而本件員警於上開時、地出示予受處分人觀看之
      雷達測速槍確有顯示某一車輛以時速129公里之速度超速
      等情，亦為受處分人是認，且有上開舉發通知單在卷足佐
      ，則原舉發機關所使用進行本件超速測定之雷達測速槍，
      其準確性當無疑義，而員警攔檢受處分人車輛前，確有某
      一車輛在上開時、地以時速129公里之速度超速，亦堪認
      定。
  (三)、又查，雷射測速槍係使用光波及都普勒原理來測速，為一
      精密、精確之科技測速器，其特性為只能鎖定一個測速目
      標，確認違規車輛不會有錯誤，不易被違規者以反偵測設
      備偵測，偵測時間僅需0.3秒，不需要校正，可以連續紀
      錄超速車輛於觀測螢幕，由警察測速攔截後，出示觀測螢
      幕予違規者，作為確認之用，即執勤人員以雷射測速槍上
      方視窗內紅外線點瞄準被測車輛，經鎖定後，槍內螢幕即
      顯示其速度與施測者之距離，不受他車影響（雖有他車前
      後行駛或併行亦同），配合目視查看車道中車輛動態（清
      楚辨識），確認該鎖定車輛超速無誤後始予攔查；且該類
      型雷射槍係依現場攔檢所設計之測速器，駕駛人可當場檢
      視雷射槍行速顯示器所表示之數據佐證，故無附屬照相功
      能，無法提示照片等情，可見本件確係員警使用雷射測速
      槍鎖定受處分人所駕上開單一車輛，進而舉發受處分人上
      開超速之違規事實無疑。而員警縱未能提出任何照片足資
      佐證以上開雷射測速槍鎖定者確為受處分人之車輛，然因
      此乃合於員警以雷射測速槍在高速公路上舉發超速之執行
      方式，自已無礙於受處分人所駕上開車輛，確係上開超速
      違規車輛事實之認定。蓋因本件雷射測速槍與受處分人違
      規車輛之測距為283公尺，並未超過人之肉眼及測速雷射
      槍測速之工作範圍，則內政部警政署國道公路警察局第二
      警察隊於96年12月13日所為上開函覆說明，自已合乎常理
      ，而當為事實；況當場施測之員警與受處分人互不相識且
      無怨隙，倘若受處分人所駕車輛確非本件超速之車輛，則
      員警豈有不於舉發現場攔檢並追捕真正超速之車輛，而竟
      攔檢受處分人之可能。又就本件卷存證據資料以觀，亦無
      任何積極證據足以證明當場攔檢之員警所為上開舉發係屬
      虛偽不實，且未有足以令人顯信負責攔檢之員警有不可採
      之品行證據或前科證據存在，此外，受處分人就所辯情節
      ，復無法提出有力之證據資料，以使本院對員警所為舉發
      產生合理之懷疑；再者，交通警察製單舉發違反道路交通
      管理處罰條例所列之違規事實，本質上為行政處分，係公
      務員基於職務上之權力，依法就特定之具體事件上所為之
      具公法上效果之單方面行政行為，基於公務員為公法上行
      為具有公信力之原則，該行政行為當可被推定為真正，且
      值勤警員本其維護交通秩序、安全職責所為之舉發，自應
      受到合法、正確之推定。綜上，受處分人至今亦無法提出
      任何對其有利之證據供本院參酌，是僅空言指摘原舉發不
      當，尚屬無據。
  (四)、基上，該處高速公路就自用小客車之行車速限既限定於時
      速1百公里，揆諸首揭說明，則任何小客車皆應依照該速
      限標誌指示行駛，以維護高速公路之交通秩序與安全，又
      受處分人駕駛之車輛時速確為129公里，復如上述，自屬
      明顯違反上開規定而超速29公里無疑。從而，原處分機關
      據以援引上開規定，裁處受處分人罰鍰3千5百元，並記違
      規點數1點，逾期則依裁決書處罰主文規定處罰，並無不
      當，受處分人異議並無理由。原審法院因而裁定予以駁回
      ，於法洵屬有據。受處分人抗告意旨未據提出任何理由，
      空言指摘原裁定不當，並無理由，應予駁回。
據上論斷，應依道路交通案件處理辦法第26條，刑事訴訟法第41
2條，裁定如主文。
中    華    民    國    97    年    5     月    8     日
            刑事第六庭  審判長法  官  李  文  雄
                              法  官  張  恩  賜
                              法  官  邱  顯  祥
上列正本證明與原本無異。
不得再抗告。
                              書記官  陳  桂  芬
中    華    民    國    97    年    5    月     8     日


司法院資訊處製作；財團法人民間司法改革基金會備份。
